臺灣高等法院臺中分院刑事判決　　　　100年度上訴字第503號
上　訴　人
即　被　告　黃正如
選任辯護人　林開福　律師
　　　　　　張宏銘　律師
上列上訴人因毒品危害防制條例等案件，不服臺灣臺中地方法院
99年度訴字第3184號中華民國100年1月12日第一審判決（起訴案
號：臺灣臺中地方法院檢察署99年度偵字第16813、17799號），
提起上訴，本院判決如下：
    主    文
上訴駁回。
    犯罪事實
一、黃正如素行不佳，前曾因違反毒品危害防制條例等案件，經
    本院以89年度上訴字第2213號判決應執行有期徒刑2年11月
    確定（持有第一級毒品部分有期徒刑1年9月，持有第二級毒
    品部分有期徒刑1年3月）；又因違反毒品危害防制條例等案
    件，經臺灣臺中地方法院（下稱原審）以89年度訴字第1692
    號判決應執行有期徒刑2年確定（施用第一級毒品部分有期
    徒刑1年6月，施用第二級毒品部分有期徒刑9月），上訴後
    經本院以89年度上訴字第2293號判決駁回上訴而告確定；嗣
    前開二案經本院以91年度聲字第193號裁定合併應執行有期
    徒刑4年11月確定。再因違反槍砲彈藥刀械管制條例案件經
    原審以92年度訴字第933號判決處以有期徒刑1年4月，併科
    罰金新臺幣5萬元，如易服勞役，以銀元300元即新台幣900
    元折算1日確定；復因違反毒品危害防制條例等案件經原審
    以91年度訴字第2166號判決應執行有期徒刑2年2月確定（施
    用第一級毒品部分有期徒刑1年7月，施用第二級毒品部分有
    期徒刑10月），該兩案經原審以92年度聲字第3168號裁定合
    併應執行有期徒刑3年5月確定。嗣上開案件經原審以96年度
    聲減字第1518號裁定減刑後分別合併定應執行刑為有期徒刑
    2年6月及1年10月，併科罰金新臺幣2萬5千元，如易服勞役
    ，以新臺幣900元折算一日確定，接續執行後，於民國（下
    同）97年10月19日假釋付保護管束，於98年5月4日假釋期滿
    未經撤銷以執行完畢論。詎仍不知悔改，明知海洛因、甲基
    安非他命分係毒品危害防制條例第2條第2項第1款、第2款所
    列管之第一級毒品、第二級毒品，非經許可不得販賣、持有
    ，竟意圖營利而以販入後復行賣出毒品之方式，以販賣1錢
    海洛因可賺取新台幣（下同）3千元及販賣1錢甲基安非他命
    可賺取1千元以營利，而於99年3月間某日，先向綽號「阿松
    」之真實姓名年籍不詳男子同時販入第一級毒品海洛因及第
    二級毒品甲基安非他命各乙批後，以其弟媳劉鳳凰所有ASUS
    EeePC筆記型電腦1台，再以skype網路電話（帳號為C6000K
    ，暱稱為領袖高峰會）及序號00-00000000呼叫2658號行動
    電話秘書為販賣毒品之聯絡電話，為下列販賣第一級毒品海
    洛因及第二級毒品甲基安非他命之犯行：
  (一)黃正如承前開向綽號「阿松」販入第一級毒品海洛因及第二
    級毒品甲基安非他命後，接續於99年3月29日下午4時許，以
    skype網路電話及行動電話秘書與陳麗華持用之門號000000
    0000號行動電話聯絡後，在臺中市○○區○○路與西屯路交
    岔路口附近，利用不知情已成年之綽號「阿汝」之真實姓名
    不詳男子出面交貨之方式，以7萬5000元之價格，販賣5錢重
    之第一級毒品海洛因予陳麗華，及同時以4萬元之價格，販
    賣1兩重之第二級毒品甲基安非他命予陳麗華。惟當時陳麗
    華因所攜款項不足，乃先行給付3萬5000元予黃正如，餘款
    則迄今仍未給付。上開毒品交易成功後，陳麗華嗣於同日下
    午9時15分許，為台中市警察局第二分局持原審核發99年度
    聲搜字第1263號搜索票，前往台中市○○區○○路293巷13
    號3樓搜索時查獲，並扣得上開第一級毒品海洛因（分成5包
    合計淨重18.95公克）及第二級毒品甲基安非他命（分成7包
    含袋重合計36.92公克。現該甲基安非他命與海洛因均扣押
    於陳麗華另案涉嫌毒品危害防制條例乙案中），而循線查獲
    黃正如此部分犯行。
  (二)黃正如另於99年5月12日凌晨1時許，以上開skype網路電話
    與劉維忠（暱稱為我是鷹～翱翔在空中世界都在我眼光中）
    聯絡後，在劉維忠位於臺中市○區○○街52號4樓B室住處，
    以交換劉維忠之華衛牌3G網卡一張（含接收器，約值4,800
    元）方式，販賣1錢（即3.75公克）之第二級毒品甲基安非
    他命予劉維忠。嗣成交後，該華衛牌3G網卡一張因網路鎖卡
    且已逾期不能使用而還給劉維忠，劉維忠再將之丟棄。
  (三)黃正如另於於99年5月31日晚上11時許，以上開skype網路電
    話與劉維忠（暱稱為我是鷹～翱翔在空中世界都在我眼光中
    ）聯絡後，雙方約在臺中市○○區○○路與東大路交岔路口
    交貨，旋即以1萬元之價格，販賣2錢（即7.5公克）重之第
    二級毒品甲基安非他命予劉維忠使用。
二、嗣於99年6月30日，為臺中市警察局持原審核發之99年度聲
    搜字第002221號搜索票，在臺中市西屯區○○○街12號1樓
    即黃正如之居住處搜索，當場扣得黃正如販賣毒品聯繫用之
    ASUS EeePC筆記型電腦1台（黃正如弟媳劉鳳凰所有），而
    循線查獲上情。
三、案經臺中市警察局移送臺灣臺中地方法院檢察署檢察官偵辦
    及由該署檢察官自動偵查起訴。
    理    由
一、證據能力方面：
  (一)按被告以外之人於審判外之陳述，雖不符刑事訴訟法第159
    條之1至之4等4條之規定，而經當事人於審判程序同意作為
    證據，法院審酌該言詞陳述或書面陳述作成時之情況，認為
    適當者，亦得為證據；當事人、代理人或辯護人於法院調查
    證據時，知有刑事訴訟法第159條第1項不得為證據之情形，
    而未於言詞辯論終結前聲明異議者，視為有前項之同意，同
    法第159條之5定有明文。立法意旨在於傳聞證據未經當事人
    之反對詰問予以核實，原則上先予排除。惟若當事人已放棄
    反對詰問權，於審判程序中表明同意該等傳聞證據可作為證
    據；或於言詞辯論終結前未聲明異議，基於尊重當事人對傳
    聞證據之處分權，及證據資料愈豐富，愈有助於真實發見之
    理念，且強化言詞辯論主義，使訴訟程序得以順暢進行，上
    開傳聞證據亦均具有證據能力。本案所引用之下列供述證據
    ，其性質屬於被告以外之人於審判外的陳述，而為傳聞證據
    ，且查無符合刑事訴訟法第159條之1至之4等前4條之情形者
    ，原雖無證據能力，然上開供述證據內容，業經本院審理時
    予以提示並告以要旨，且經檢察官、被告及辯護人表示意見
    。而當事人及辯護人均已知上述供述證據乃傳聞證據，且均
    當庭表示沒有意見（見本院卷第51頁），並未於言詞辯論終
    結前聲明異議，依事訴訟法第159條之5之規定視為同意作為
    證據，且本院審酌上開供述證據作成時，並無人情施壓或干
    擾，亦無不當取供之情形，認為以之作為本案之證據亦屬適
    當，是本院認應具有證據能力。
  (二)按除法律另有規定外，實施刑事訴訟程序之公務員因違背法
    定程序取得之證據，其有無證據能力之認定，應審酌人權保
    障及公共利益之均衡維護，刑事訴訟法第158條之4定有明文
    。本案所引用之非供述證據，並無證據證明係實施刑事訴訟
    程序之公務員違背法定程序所取得，且檢察官及被告、辯護
    人均未表示無證據能力，自亦應認均具有證據能力。
二、認定犯罪事實所憑之證據及理由：
  (一)訊據上訴人即被告（下稱被告）黃正如對於上開犯罪事實供
    認不諱（見本院卷第50頁反面、第102頁至第103頁），核與
    證人陳麗華於99年3月30日警詢時（見99年度他字第1923號
    卷第5至10頁、第43至44頁）、於99年7月12日檢察官偵查中
    （見99年度他字第1923號卷第73至78頁）就犯罪事實欄一之
    (一)所示事實證述之情節相符；另與證人劉維中分別於99年7
    月1日、99年8月18日警詢時（見99年度偵字第17799號卷第
    22至35頁、第80至83頁）、於99年8月31日檢察官偵查中（
    見99年度偵字第16813號卷第27至29頁）及證人包楚江於99
    年12月3日警詢時（99年度偵字第17799號卷第76至78頁）就
    犯罪事實欄一之(二)、(三)所示事實證述之情節亦相符；並有陳
    麗華之99年3月29日搜索扣押筆錄、扣押物品目錄表及扣押
    物品收據（見99年度他字第1923號卷第11頁至14頁）、查扣
    物品照片及海洛因、安非他命測試前後照片照片共計27張（
    見99年度他99他字第1923號卷第16頁至21頁）、陳麗華扣案
    手機0000000000號、0000000000號通聯記錄表及雙卡機撥出
    、接收紀錄相片共14張（見99年度他99他字第1923號卷第28
    至29頁）、陳麗華0000000000號行動電話與黃正如行動電話
    秘書00-00000000號自99年3月1日起到4月5日止雙向通聯記
    錄（見99年度他字第1923號卷第54頁）、黃正如99年6月30
    日在台中市西屯區○○○街12號1樓搜索扣押筆錄、扣押物
    品目錄表及扣押物品收據（扣押ASUS EeePC電腦一台，見99
    年度他字第1923號卷第56至60頁）、黃正如使用之skype網
    路電話99年5月31日與劉維忠對話紀錄（見99年度偵字第168
    13號卷第31頁）、陳麗華使用0000000000與黃正如c6000K網
    路電話通聯記錄（見99年度偵字第17799號卷第61頁）及黃
    正如使用之門號0000000000號行動電話與劉維忠使用之門號
    0000000000號行動電話之通訊監察譯文（見99年度偵字第
    17799號卷第89至62頁）等資料附卷足憑。
  (二)此外並有扣案之上開第一級毒品海洛因5包及第二級毒品甲
    基安非他命7包等足稽（均扣於陳麗華涉嫌毒品危害防制條
    例乙案中），而該扣案之海洛因5包經送請法務部調查局濫
    用藥物實驗室鑑定結果確均屬第一級毒品海洛因，合計淨重
    為18.95公克，此有該局濫用藥物實驗室99年5月7日調科壹
    字第09923010530號鑑定書影本1份在卷足按（見99年度他字
    第1923號卷第83頁）；另扣案之上開甲基安非他命7包經送
    請內政部警政署刑事警察局鑑定結果確均屬第二級毒品甲基
    安非他命，合計淨重為36.92公克，亦有內政部警政署刑事
    警察局99年4月16日刑鑑字第0990045042號鑑定書1份附卷可
    憑（見99年度他字第1923號卷第84頁）。
  (三)另證人劉維忠於原審99年12月22日審理時亦到庭結證稱：「
    （99年5月12日凌晨1點左右，在錦欣街52號4樓ｂ室，被告
    交甲基安非他命給你，數量1錢？）有。」、「（你是用現
    金還是3Ｇ網卡？）是用網卡，我賣他1組約4500到4800」、
    「（是不是賣你1錢《3.75公克》）？應該是。」、「（你
    給他的網卡包括接收器？）有。」、「（什麼牌子？）華衛
    」、「（有無在99年5月31日晚上11時，以網路電話代號（
    我是鷹，翱翔在空中世界都在我的眼光中）與被告聯絡後，
    以1萬元的價格賣2錢甲基安非他命給你？）有。」、「（5
    月12日的時候，你是怎麼跟他聯絡交易？）都是用SKYPE聯
    絡，5月31日也是用SKYPE。」各等語。
  (四)又被告向綽號「阿松」之真實姓名年籍不詳男子販入第一級
    毒品海洛因及第二級毒品甲基安非他命後，每販賣1錢第一
    級毒品海洛因即可賺取3千元，每販賣1錢第二級毒品甲基安
    非他命亦可賺取1千元，此為被告所是認（見本院卷第102頁
    ），足見被告主觀上具有營利之意圖甚明。
  (五)至被告於本院審理時雖另辯稱其並未收到證人陳麗華所交付
    如犯罪事實欄一之(一)所示之販賣毒品價款3萬5000元；另犯
    罪事實欄一之(三)所示犯行，其係跟證人劉維忠以換卡方式交
    易云云。惟查被告於偵查及原審準備程序時均已自承稱：「
    我應該有向陳麗華收受上開販賣毒品之價款3萬5000元」等
    語（見99年度他字第1923號卷第76頁及原審卷第34頁），且
    證人陳麗華於偵查時亦結證稱：「我已當場先給被告3萬500
    0元，其餘部分被告說下次再一起算」等語（見99年度他字
    第1923號卷第74頁），足見被告確已收受上開販賣毒品之價
    款3萬5000元無疑，被告於本院審理時辯稱其尚未收到上開3
    萬5000元云云，顯與事實不符，核無可採。至證人陳麗華於
    本院審理時雖經合法傳喚而未到庭，但查被告請求傳喚證人
    陳麗華，旨在用以證明其並未收到上開3萬5000元（見本院
    卷第50頁反面至第51頁、第77頁反面），然被告確已收受上
    開販賣毒品之價錢3萬5000元，業如前述，此部分事實已臻
    明確，是本院認尚無再傳喚該證人之必要。另證人劉維忠對
    於犯罪事實欄一之(三)所示部分，確係交付1萬元現金給被告
    ，亦據被告於原審準備程序時自白不諱（見原審卷第34頁反
    面），且證人劉維忠於偵查時亦結證稱：「犯罪事實欄一之
    (三)所示部分，我是跟他買1萬元的甲基安非他命，我們是一
    手交錢，一手交貨，重量是買2錢」等語（見99年度偵字第
    17799號偵查卷第95頁），益見被告辯稱此部分係以換卡方
    式交易云云，與事實不符，亦無可取。被告請求本院傳喚證
    人劉維忠證明此部分事實，亦無必要。均附此說明。
  (六)綜上所述，足證被告確有於犯罪事實欄一之(一)所示時地意圖
    營利同時販賣海洛因及甲基安非他命予陳麗華之事實；及於
    犯罪事實欄一之(二)、(三)所示時地意圖營利而販賣甲基安非他
    命予劉維忠之事實無訛。是罪證明確，被告之犯行堪以認定
    。又本件被告之就審期間雖不足，但被告既已到庭陳述，且
    與其選任辯護人均全程參與辯論，即不得主張本件之辯論無
    效，亦附此說明。
三、論罪科刑方面：
  (一)按海洛因、甲基安非他命分別屬毒品危害防制條例第2條第2
    項第1款、第2款所定之第一級、第二級毒品，不得非法持有
    、轉讓或販賣。再毒品危害防制條例第4條所規定之販賣毒
    品罪，其行為態樣，可分為販入、賣出、販入後復行賣出等
    三種情形。其中販入或賣出，有一於此，其犯罪固屬完成；
    但在販入後復行賣出之場合，行為人意圖營利而販入毒品後
    ，至第一次賣出，乃二個舉動之接續實行，仍祇成立一個販
    賣毒品既遂罪（最高法院98台上字第4234號判決參照）。本
    件被告係意圖營利而以販入後復行賣出毒品之方式，以販賣
    1錢海洛因毒品可賺取3千元及販賣1錢甲基安非他命可賺取1
    千元以營利，先向綽號「阿松」之真實姓名年籍不詳男子同
    時販入第一級毒品海洛因及第二級毒品甲基安非他命各乙批
    後，再於犯罪事實欄一之(一)所示時地同時販賣第一、二級毒
    品予陳麗華，應可認係被告於本案之販賣前，同時販入海洛
    因及甲基安非他命，而後再賣出海洛因1次及甲基安非他命3
    次（含先後2次賣給劉維忠）。是被告同時向綽號「阿松」
    販入第一級毒品海洛因及甲基安非他命，應與其後第一次同
    時賣出海洛因及甲基安非他命予陳麗華之行為，僅成立一個
    販賣第一級毒品及第二級毒品既遂罪，合先說明。核被告所
    為，關於犯罪事實欄一之(一)部分，係犯毒品危害防制條例第
    4條第1項之販賣第一級毒品及同條第2項之販賣第二級毒品
    罪，所犯上開二罪係同時為之，係屬一行為觸犯販賣第一級
    毒品罪及販賣第二級毒品罪之想像競合犯，依刑法第55條規
    定，應從一重之販賣第一級毒品罪處斷。又被告此部分所為
    係利用不知情已成年之綽號「阿汝」者轉交毒品予陳麗華，
    為間接正犯。關於犯罪事實欄一之(二)、(三)部分（即先後2次
    販賣甲基安非他命予劉維忠部分），均係犯同條例第4條第2
    項之販賣第二級毒品罪。至被告為販賣而分別持有第一、二
    級毒品之低度行為，已分別為其販賣第一、二級毒品之高度
    行為所吸收，均不另論罪。另被告所犯上開1次販賣第一級
    毒品及2次販賣第二級毒品犯行，犯意各別，行為互殊，應
    分論併罰。又被告素行不佳，前曾因違反毒品危害防制條例
    等案件，經本院以89年度上訴字第2213號判決應執行有期徒
    刑2年11月確定（持有第一級毒品部分有期徒刑1年9月，持
    有第二級毒品部分有期徒刑1年3月）；又因違反毒品危害防
    制條例等案件，經原審以89年度訴字第1692號判決應執行有
    期徒刑2年確定（施用第一級毒品部分有期徒刑1年6月，施
    用第二級毒品部分有期徒刑9月），上訴後經本院以89年度
    上訴字第2293號判決駁回上訴而告確定；嗣前開二案經本院
    以91年度聲字第193號裁定合併應執行有期徒刑4年11月確定
    。再因違反槍砲彈藥刀械管制條例案件經原審以92年度訴字
    第933號判決處以有期徒刑1年4月，併科罰金新臺幣5萬元，
    如易服勞役，以銀元300元即新台幣900元折算1日確定；復
    因違反毒品危害防制條例等案件經原審以91年度訴字第2166
    號判決應執行有期徒刑2年2月確定（施用第一級毒品部分有
    期徒刑1年7月，施用第二級毒品部分有期徒刑10月），該兩
    案經原審以92年度聲字第3168號裁定合併應執行有期徒刑3
    年5月確定。嗣上開案件經原審以96年度聲減字第1518 號裁
    定減刑後分別合併定應執行刑為有期徒刑2年6月及1年10月
    ，併科罰金新臺幣2萬5千元，如易服勞役，以新臺幣900元
    折算一日確定，接續執行後，於97年10月19日假釋付保護管
    束，於98年5月4日假釋期滿未經撤銷以執行完畢論，此有臺
    灣高等法院被告前案紀錄表在卷足憑，其於受上開有期徒刑
    執行完畢後之5年內，故意再犯本件有期徒刑以上之各罪，
    均為累犯，除販賣第一級毒品罪之法定本刑為死刑、無期徒
    刑部分，及販賣第二級毒品罪之法定本刑為無期徒刑部分，
    依法不得加重外，餘均應依刑法第47條第1項之規定加重其
    刑。
  (二)又98年5月20日修正公布之毒品危害防制條例第17條第2項關
    於「犯第4條至第8條之罪於偵查及審判中均自白者，減輕其
    刑」之規定，旨在獎勵犯罪人之悛悔，同時使偵查或審判機
    關易於發現真實，以利毒品查緝，俾收防制毒品危害之效；
    故不論該被告之自白，係出於自動或被動、簡單或詳細、一
    次或多次，並其自白後有無翻異，苟其於偵查及審判中均有
    自白，即應依法減輕其刑（最高法院98年度臺上字第6928號
    判決意旨參照）。本件被告就上開販賣第一級毒品海洛因及
    第二級毒品甲基安非他命犯行，於警詢、檢察官偵查中、原
    審及本院審理時均自白犯罪（見99年度他字第1923號卷第49
    至53頁、第74至78頁、99年度偵字第17799號卷第65至68頁
    、第70至73頁、99年度偵字第16813號卷第34至36頁、原審
    卷第34頁、第55頁至第56頁、本院卷第50頁反面、第102頁
    至第103頁），雖被告於警詢及檢察官偵查中就上開販賣海
    洛因、甲基安非他命之犯罪時間、地點、數量、次數及金額
    先後略有齟齬，惟其就本案所認定販賣第一、二級毒品之犯
    罪事實，均已為肯定之供述，並無礙本件被告自白之認定，
    是均應依毒品危害防制條例第17條第2項之規定予以減輕其
    刑，且先加後減之。
  (三)至被告雖另陳稱其於他案（臺灣臺中地方法院檢察署99年度
    偵緝字第1262號至第1264號）偵查中，除已明確向警方及檢
    察官表示其所有之毒品來源係案外人周永和，並具體指認周
    永和之樣貌及年籍資料，此亦經警方另行分案偵查，如因而
    查獲共犯，應有毒品危害防制條例第17條第2項（應係第1項
    之誤）之適用云云。惟按毒品危害防制條例第17條第1項規
    定：「犯第4條至第8條、第10條或第11條之罪，供出毒品來
    源，因而查獲其他正犯或共犯者，減輕或免除其刑。」，其
    立法用意旨在鼓勵被告供出其所製造、運輸、販賣或持有之
    毒品來源，俾追究出該毒品之前手，以澈底清除毒品氾濫，
    而所稱「供出毒品來源，因而查獲其他正犯或共犯者」，必
    須被告先供出毒品來源（諸如前手或共犯等相關資訊），使
    調查或偵查犯罪之公務員據以發動調查或偵查並進而查獲者
    ，始足當之。換言之，被告之「供出毒品來源」相關資訊，
    與犯罪調查或偵查機關之發動調查或偵查並進而查獲，二者
    必須具有因果關係，並非謂被告一經「自白」或「指認」毒
    品來源者而有助於查獲，即應獲上開減免之寬典（最高法院
    99年度臺上字第2752號判決參照）。經查本件被告固於99
    年6月30日警詢時供稱：【毒品係一個綽號「阿松」之男子
    拿給我的，但我不知道其真實姓名及年籍資料，且「阿松」
    他現在被通緝中】等語（見99年度偵字第1923號卷第51至52
    頁）；於原審99年12月22日審理中復供稱：【我毒品來源係
    名叫「周永和」者所供應，我們都是用SKYPE網路聯絡，「
    周永和」迄今還未抓到】等語（見原審卷第54頁）。準此，
    被告所云綽號「阿松」之男子，被告既不知其真實姓名及年
    籍，則綽號「阿松」者是否即為「周永和」其人，已有疑問
    。且綽號「阿松」者既早已因他案通緝，即難認有使調查或
    偵查犯罪之公務員因而對之發動調查或偵查並因而破獲可言
    。況本院曾分別向臺中市警察局及臺灣臺中地方法院檢察
    署函查本件被告有無供出毒品之來源，因而查獲其前手之情
    形？業經臺中市警察局於100年4月8日以中市警刑字第10000
    08150號函檢附職務報告1份函覆本院稱：「經員警多方查證
    後，無法據被告所提供之情資發現周永和涉嫌販賣毒品之積
    極具體事證證明周永和販毒情事」等情（見本院卷第65頁至
    第66頁）；另臺灣臺中地方法院檢察署亦於100年4月27日以
    中檢輝謙99偵16813字第035177號函覆本院稱：「並未因被
    告黃正如之供述而查獲周永和」等情（見本院卷第94頁），
    及於100年5月6日以中檢輝讓99偵緝1264字第038490號函覆
    本院稱：「本件並未因黃正如供出毒品來源，而查獲上手或
    是共犯」等情（見本院卷第96頁）。經本院調取臺灣臺中
    地方法院檢察署99年度偵緝字第1262號至第1264號偵查卷核
    閱結果，亦無因被告供出毒品之來源係案外人周永和，因而
    經警方或檢察官查獲周永和販賣毒品之事證，此有調閱之上
    開偵查卷足憑。綜上，本件並無因被告供出毒品來源因而
    查獲其他正犯或共犯之情形，是並無法依毒品危害防制條例
    第17條第1項之規定予以減輕或免除其刑，併此敘明。
  (四)再按刑法第59條規定犯罪之情狀顯可憫恕者，得酌量減輕其
    刑，其所謂「犯罪之情狀」，與同法第57條規定科刑時應審
    酌之一切情狀，並非有截然不同之領域，於裁判上酌減其刑
    時，應就犯罪一切情狀（包括第57條所列舉之10款事項），
    予以全盤考量，審酌其犯罪有無可憫恕之事由（即有無特殊
    之原因與環境，在客觀上足以引起一般同情，以及宣告法定
    低度刑，是否猶嫌過重等等），以為判斷。查販賣第一級毒
    品罪之法定刑為「死刑或無期徒刑；處無期徒刑者，得併科
    新臺幣二千萬元以下罰金」，然同為販賣第一級毒品之人，
    其原因動機不一，犯罪情節未必盡同，或有大盤毒梟者，亦
    有中、小盤之分，甚或僅止於吸毒者友儕間為求互通有無之
    有償轉讓者亦有之，其販賣行為所造成危害社會之程度自屬
    有異，法律科處此類犯罪，所設之法定最低本刑卻同為「無
    期徒刑，得併科新臺幣二千萬元以下罰金」，不可謂不重。
    於此情形，為達懲儆被告，並可達防衛社會之目的者，自非
    不可依客觀之犯行與主觀之惡性二者加以考量其情狀，是否
    有可憫恕之處，而適用刑法第59條之規定酌量減輕其刑，期
    使個案裁判之量刑，能斟酌至當，符合比例原則（最高法院
    95年度臺上字第6157號判決參照）。查本案被告曾有施用毒
    品多次之犯罪前科，此有上開被告前案紀表在卷可按，其顯
    係因施用毒品為籌措財源，始鋌而走險販賣毒品，所為上開
    販賣第一級毒品海洛因之對象僅為陳麗華1人，且僅販賣1次
    ，所得金額大部分仍由陳麗華賒欠，旋為警循線查獲，其所
    獲取之利益尚非如販賣大量毒品者之動輒數十萬、數百萬元
    之龐大，其因一時貪念，致罹重典，犯罪情節較諸販毒集團
    而言，尚屬零星小額，且被告係單純販賣交易毒品，亦無施
    用強暴、脅迫之不法手段。而販賣第一級毒品罪之法定最輕
    本刑為無期徒刑，是被告所犯販賣第一級毒品部分，雖依毒
    品危害防制條例第17條第2項之規定予以減輕其刑後，其法
    定最輕本刑仍為15年以上有期徒刑，倘對被告上開販賣第一
    級毒品部分，科處上揭法定最低刑期即15年以上有期徒刑，
    仍屬情輕法重，衡其此部分犯罪情狀在客觀上足以引起一般
    人之同情，尚堪憫恕，是本院認若處以法定最低度之刑，猶
    嫌過重，爰依刑法第59條之規定酌量減輕其刑，並遞減之。
  (五)原審調查後，適用毒品危害防制條例第4條第1項、第2項、
    第17條第2項、第19條第1項、刑法第11條前段（原判決漏引
    前段）、第47條第1項、第55條、第59條、第51條第5款，並
    審酌被告前曾有傷害、違反毒品危害防制條例及槍砲彈藥刀
    械管制條例等犯罪前科（業如前述），足見其素行不佳，詎
    仍不知悔改，為牟取不法利益，竟無視國家杜絕毒品犯罪之
    禁令，其將毒品販賣、轉讓予吸毒者，更加產生對毒品之依
    賴性及成癮性，戕害國民健康，並有滋生其他犯罪之可能，
    危害社會治安非輕，且販賣毒品減損國家國力、競爭力，本
    不宜輕縱，惟被告所犯本件之罪其交易對象僅2人，且販賣
    毒品亦僅3次，所得非鉅，並念及被告自警詢及偵、審時，
    均坦承犯行，堪認具有悔意，並審酌其犯罪之動機、目的、
    手段，及認為檢察官對被告具體求處有期徒刑17年尚屬過重
    等一切情狀，分別量處被告【販賣第一級毒品部分有期徒刑
    8年6月，販賣第二級毒品部分有期徒刑4年及3年10月，並與
    已撤回上訴而告確定之轉讓禁藥部分所處之有期徒刑8月，
    合併定其應執行刑為有期徒刑14年，以示懲儆】，及說明【
    查毒品危害防制條例第18條第1項前段規定查獲之第一、
    二級毒品，不問屬於犯人與否，沒收銷燬之。其所稱之毒品
    ，係指犯人被查獲之毒品而言（最高法院98年度台上字第12
    23號判決參照）。本件台中市警察局第二分局持原審核發99
    年度聲搜字第1263號搜索票，前往台中市○○區○○路293
    巷13號3樓搜索時查獲，並扣得陳麗華所持有第一級毒品海
    洛因（分成5包合計淨重18.95公克）及第二級毒品甲基安非
    他命（分成7包含袋重合計36.92公克），係被告於99年3月
    29日下午4時許，販賣予陳麗華並交付後始為警所查獲，則
    上開扣案之毒品已屬陳麗華所有，應於陳麗華所涉毒品危害
    防制條例案件中宣告沒收銷燬之，故不在本件中宣告沒收銷
    燬之。按刑罰法令關於沒收之規定，兼採職權沒收主義與
    義務沒收主義。職權沒收，係指法院就屬於被告所有，供犯
    罪所用、預備用或因犯罪所得之物，仍得本於職權斟酌是否
    宣告沒收，例如刑法第38條第1項第2款、第3款、第3項前段
    等規定屬之。義務沒收，則又可分為絕對義務沒收與相對義
    務沒收。前者指凡法條有：「不問屬於犯人與否，沒收之」
    之特別規定者屬之，法院就此等物品是否宣告沒收，無斟酌
    餘地，除已證明滅失者外，不問屬於犯人與否或有無查扣，
    均應宣告沒收，例如刑法第38條第1項第1款、第2項、第200
    條、第205條、第209條、第219條、第266條第2項、毒品危
    害防制條例第18條第1項前段等規定屬之；後者則係指供犯
    罪所用、預備用或因犯罪所得，以屬於被告所有者為限，始
    應予以沒收，例如毒品危害防制條例第19條第1項前段之規
    定。又毒品危害防制條例第19條第1項關於犯罪所得財物之
    沒收，其立法方式與貪污治罪條例第10條之規定相類似，以
    有所得者為限，始發生沒收之問題。再者，毒品危害防制條
    例第19條第1項規定性質上係沒收之補充規定，其屬於本條
    所定沒收之標的，如得以直接沒收者，判決主文僅宣告沒收
    即可，不生「追徵其價額」或「以其財產抵償之」問題，須
    沒收之標的全部或一部不能沒收時，始生「追徵其價額」或
    「以其財產抵償之」選項問題。而「追徵其價額」或「以其
    財產抵償之」係屬兩種選項，分別係針對現行貨幣以外之其
    他財產與現行貨幣而言。亦即，本規定所稱「追徵其價額」
    者，係指所沒收之物為金錢以外之其他財物而無法沒收時，
    因其實際價值不確定，應追徵其價額，使其繳納與原物相當
    之價額，並無以其財產抵償之問題。倘嗣後追徵其金錢價額
    ，不得結果而須以其財產抵償者，要屬行政執行機關依強制
    執行之法律之執行問題，即無不能執行之情形，自毋庸諭知
    「或以其財產抵償之」。如不能沒收之沒收標的為金錢時，
    因價值確定，判決主文直接宣告「以其財產抵償之」即可，
    不發生追徵價額之問題（最高法院99年度第5次刑事庭會議
    (二)參照）。綜上說明，本件扣案之ASUSEeePC筆記型電腦1台
    固係被告以skype網路電話聯絡販賣第一、二級毒品所用之
    物，惟該筆記型電腦1台係被告弟媳劉鳳凰所有，此情已據
    被告分別於警詢、原審及本院審理中供述明確，依法即不得
    宣告沒收。至被告以7萬5000元之價格，販賣5錢重之第一級
    毒品及同時以4萬元之價格，販賣1兩重之第二級毒品甲基安
    非他命予陳麗華，陳麗華因所攜款項不足，乃先行給付3萬
    5000元予被告，餘款迄未給付；另以1萬元之價格，販賣2錢
    重之第二級毒品甲基安非他命予劉維忠，以上因本件販賣毒
    品已分別取得之現款3萬5000元及1萬元，雖未扣案，仍應依
    毒品危害防制條例第19條第1項之規定宣告沒收，如全部或
    一部不能沒收時，以其財產抵償之。另被告以交換劉維忠之
    華衛牌3G網卡一張（含接收器）方式，販賣1錢之第二級毒
    品甲基安非他命予劉維忠部分，因該華衛牌3G網卡一張非但
    未據扣案，且成交後，該華衛牌3G網卡一張因網路鎖卡且已
    逾期不能使用而還給劉維忠，劉維忠再將之丟棄等情，並據
    證人劉維忠於原審審理中證述明確，則該華衛牌3G網卡一張
    （含接收器）已非被告所有，且已滅失，故亦不得宣告沒收
    ，附予敘明】云云，認事用法核無違誤，量刑亦妥適。被告
    上訴意旨指稱原判決未依毒品危害防制條例第17條第1項之
    規定予以減輕其刑及量刑過重，均有違誤云云，並無理由，
    應予駁回。
四、據上論結，應依刑事訴訟法第368條，判決如主文。
本案經檢察官李斌到庭執行職務。
中    華    民    國   100    年    5     月    24    日
            刑事第八庭  審判長法  官  羅  得  村
                              法  官  簡  源  希
                              法  官  劉  榮  服
以上正本證明與原本無異。
如不服本判決應於收受送達後十日內向本院提出上訴書狀，其未
敘述上訴理由者，並得於提起上訴後十日內向本院補提理由書（
均須按他造當事人之人數附繕本）「切勿逕送上級法院」。
                              書記官  江  玉  萍
中    華    民    國   100    年    5     月    24    日
附錄論罪科刑法條
毒品危害防制條例第4條第1項、第2項：
製造、運輸、販賣第一級毒品者，處死刑或無期徒刑；處無期徒
刑者，得併科新臺幣2千萬元以下罰金。
製造、運輸、販賣第二級毒品者，處無期徒刑或7年以上有期徒
刑，得併科新臺幣1千萬元以下罰金。